【裁判字號】    90,上易,51
【裁判日期】    900710
【裁判案由】    詐欺
【裁判全文】
臺灣高等法院臺中分院刑事判決                   民國九十年度上易字第五一號
    上  訴  人  臺灣臺中地方法院檢察署檢察官
    被      告  乙○○
右上訴人因被告詐欺案件，不服臺灣台中地方法院中華民國八十九年十一月二十二日
第一審判決（民國八十九年度易字第一二００號，起訴案號：臺灣台中地方法院檢察
署民國八十八年度偵字第一五六六七號），提起上訴，本院判決如左：
    主  文
原判決撤銷。
乙○○連續意圖為自己不法之所有，以詐術使人將本人之物交付，處有期徒刑壹年。
    事  實
一、乙○○於民國（下同）八十七年十月間，參加華視「真情相對」節目認識丙○○
    ，竟基於概括之犯意，意圖為自己不法之所有，以願與劉女結為夫妻為詞取得劉
    女信任，再誘騙劉女投資生意，使劉女因而陷於錯誤，自八十七年十月二十八日
    起至八十八年五月十二日止陸續交付計新臺幣（下同）二百萬元予乙○○，惟實
    際吳某均將上開款項持往賭博或出入色情場所揮霍殆盡，旋即避不見面，丙○○
    始知受騙。
二、案經丙○○訴請台灣台中地方法院檢察署檢察官偵查起訴。
    理  由
一、訊據被告乙○○，於原審及本院審理時雖否認有何詐欺取財之犯行，並辯稱：伊
    沒有詐欺，伊與告訴人共同生活七個月，錢道義上伊是應該跟他負責，伊當時是
    要做茶葉生意，丙○○要投資是因當時二人感情好，是兩廂情願的，且丙○○只
    有拿出一百三十萬元出來，伊也有拿過二、三十萬元給丙○○，丙○○養育三個
    孩子，要找一個伴來一起賺錢，丙○○是自願借錢給伊的，伊沒有出入聲色場所
    ，是伊的朋友都是開聲色場所，伊去ＫＴＶ去賣茶葉，不是去揮霍，伊雖有做茶
    葉生意，但只是批發而已，沒有店面，茶葉都放在丙○○那邊等等語。
二、惟查：(一)本院審理期間，曾多次要求被告查報所作茶葉生意係向何人批貨？賣給
    何人？被告雖供稱：係「葉清松」批貨給伊，然該名「葉清松」係居住於何處，
    被告至本院審理終結時，始終支吾其詞；至於所批之茶葉係賣給何人？被告又供
    稱與其買茶葉之理容院皆不知去向，所以無法查報，至於賣給何人，被告更是無
    法供述。則被告是否確實曾做過茶葉生意，已不無可疑。(二)被告次於本院供稱：
    伊沒有於投資茶葉期間於銀行開過戶，亦無向市政府或稅捐處聲請營業登記、請
    領統一發票、申報所得稅捐等，故無法提出任何證明，惟依一般民間交易習慣，
    縱使沒有聲請營業登記、請領統一發票、申報所得稅捐等，但仍會有些估價單、
    收據等，以便證明確曾出貨予買方，買方亦會簽收，而於清償貨款時，亦會要賣
    方給予清償之收據等。然被告供稱向丙○○拿了一百三十幾萬元去做茶葉批發生
    意，所做既為批發生意，其涉及之金額必大，如何會無絲毫之估價單、收據等能
    證明其確有經營茶葉生意之文件？(三)被告於原審及本院審理時均曾供稱：丙○○
    曾陸續拿一百三十萬元給伊，一起作茶葉生意等語，惟於本院其後之審理，復供
    稱伊與丙○○同居七個月及房屋貸款約十幾萬及三個孩子註冊費四十萬，總共約
    一百萬元云云。則被告若只拿了丙○○一百三十萬元，該一百三十萬元是否確究
    係一起做生意亦或做為其他用途，被告供詞前後矛盾，已無法自圓其說，更加證
    明被告未曾做過茶葉生意。(四)被告辯稱：伊係做茶葉批發生意，所以自已沒有倉
    庫，所批之茶葉皆堆放於丙○○處，然亦據丙○○否認有此情事，被告所辯伊有
    投資茶葉生意之情，顯不足採。(五)被告於案發之時，並無任何財產及款項，已據
    被告於本院審理時供述明確，足見被告於案發時毫無清償能力可言。(六)告訴人所
    提出之「吳松憲」名片上面載有「茶葉批發、零售」，且名片上之絡聯電話「（
    ０四）0000000」號，原即係告訴人丙○○本身之聯絡電話（詳見真情相
    對第三十二集男女主角通訊錄），則被告當初跟丙○○借錢時，顯係以一起投資
    做茶葉生意之名義向丙○○拿錢，然被告未從事茶葉生意，已如前述，更加證明
    被告係意圖為自己不法所有，施用詐術，使丙○○交付財物。(七)復據告訴人丙○
    ○指訴甚詳，核與證人吳明璋、林春梅、朱吉順証述之情節相符，並有被告所簽
    發之本票三十三紙、切結書二紙及承諾書一紙可稽，被告空言否認與置辯，顯係
    事後卸責之詞，不足採信。至於證人丁○○於本院所為之證言，亦無法為有利於
    被告之認定。綜上所述，被告意圖為自己不法之所有，以願與丙○○結為夫妻為
    詞，取得丙○○信任，再誘騙丙○○，詐稱投資茶葉生意，使丙○○因而陷於錯
    誤，陸續交付二百萬元予被告之犯行，洵堪認定，應予依法論科。
三、核被告所為，係犯刑法第三百三十九條第一項之詐欺取財罪。被告於半年內先後
    多次向丙○○騙取財物，其時間緊接，方法相同，觸犯構成要件相同之罪名，顯
    係基於概括犯意反覆為之，為連續犯，依刑法第五十六條規定論以一罪，並加重
    其刑。原審未予詳查，遽為被告無罪判決之諭知，即有未合，檢察官上訴意旨指
    摘原判決不當，為有理由。自應由本院將原判決予以撤銷改判。爰審酌被告詐騙
    被害人財物多次、金額龐大，且事後仍飾詞狡辯、毫無悔意，迄未與被害人達成
    民事和解等一切情狀，量處被告有期徒刑壹年，以示懲戒。
四、據上論斷，應依刑事訴訟法第三百六十九條第一項、第三百六十四條、第二百九
    十九條第一項前段，刑法第三百三十九條第一項、第五十六條、罰金罰鍰提高標
    準條例第一條前段，判決如主文。
本案經檢察官甲○○到庭執行職務。
中       華       民       國   九  十    年     七      月    十       日
                                臺灣高等法院臺中分院刑事第四庭
                                      審判長法  官  洪  耀  宗
                                            法  官  劉  登  俊
                                            法  官  吳  重  政
右正本證明與原本無異。
不得上訴。
                                            書記官  林  育  德
中       華       民       國   九  十    年     七      月    十一     日
附錄：
刑法第三百三十九條第一項：
意圖為自己或第三人不法之所有，以詐術使人將本人或第三人之物交付者，處五年以
下有期徒刑、拘役或科或併科一千元以下罰金。
                                                                        Ｋ


司法院資訊處製作；財團法人民間司法改革基金會備份。
